【裁判字號】    92,訴,303
【裁判日期】    920723
【裁判案由】    違反毒品危害防制條例
【裁判全文】
台灣新竹地方法院刑事判決                          九十二年度訴字第三三號
    公  訴  人  臺灣新竹地方法院檢察署檢察官
    被      告  丁○○
右列被告因違反毒品危害防制條例案件，經檢察官提起公訴（九十二年度毒偵字第四
九五號），本院判決如左：
    主      文
丁○○連續施用第一級毒品，處有期徒刑柒月；扣案之第一級毒品海洛因壹包（淨重
零點零壹公克、包裝重零點壹參公克）沒收銷燬之，扣案之注射針筒壹支沒收。又連
續施用第二級毒品，處有期徒刑肆月。應執行有期徒刑玖月；扣案之第一級毒品海洛
因壹包（淨重零點零壹公克、包裝重零點壹參公克）沒收銷燬之，扣案之注射針筒壹
支沒收。
    事      實
一、丁○○前因施用第一級毒品海洛因案件，經臺灣板橋地方法院以八十七年度毒聲
    字第一四八五號裁定送觀察、勒戒後，認有繼續施用毒品傾向，經臺灣板橋地方
    法院以八十七年度毒聲字第九七九號裁定令入戒治處所施以強制戒治，嗣復經該
    院以八十七年度毒聲字第三九八一號裁定停止戒治，所餘戒治期間付保護管束，
    於民國八十八年八月二十四日交付保護管束期滿，由臺灣板橋地方法院檢察署檢
    察官八十八年八月二十六日，以八十八年度戒毒偵字第二號不起訴處分確定。詎
    其仍不知悔改，於五年內又基於施用第一級毒品海洛因之概括犯意，自九十二年
    三月下旬某日起至九十二年四月五日八時三十分許回溯前二十六小時內之某時止
    ，在新竹縣芎林鄉○○○街五十五巷二號住處及不詳處所，以將海洛因加水稀釋
    後用注射針筒注射入人體內之方式，約二、三天施打一次之頻率，連續施用第一
    級毒品海洛因多次，另基於施用第二級毒品安非他命之概括犯意，自九十二年三
    月初某日起至九十二年四月三日夜間某時止，在前開住處，以將安非他命以吸食
    器燒烤後產生煙霧，再以口鼻吸入之方式，約一星期施用一次之頻率，連續施用
    第二級毒品安非他命多次，為警於九十二年四月四日二十三時許，在新竹縣芎林
    鄉○○路與光復路口處查獲，並扣得丁○○所有之第一級毒品海洛因一包（淨重
    ０．０一，包裝重０．一三公克）及其所有供其施用海洛因所用之注射針筒一支
    ，而丁○○經臺灣新竹地方法院檢察署檢察官聲請後，由本院以九十二年度毒聲
    字第三０八號裁定令入戒治處所施以強制戒治。
二、案經新竹縣警察局竹東分局報告台灣新竹地方法院檢察署檢察官偵查起訴。
    理      由
一、訊據被告丁○○固不否認有於右揭時、地連續施用第二級毒品安非他命多次，及
    自九十二年三月下旬某日起至九十二年四月二日二十二時許止，連續施用第一級
    毒品海洛因多次之事實，惟矢口否認有於九十二年四月五日八時三十分許採尿時
    間回溯前二十六時內之某時有施用第一級毒品海洛因之行為，辯稱：其最後一次
    施用海洛因之時間係九十二年四月二日二十二時許左右，且本件係其主動撥打電
    話至警局，告知警員要戒毒之事，應符合自首要件云云。
二、經查：
(一)被告對於右揭時、地連續施用第二級毒品安非他命多次之事實，已於本院調查、
    審理時自白不諱，且被告為警查獲後，於九十二年四月五日八時三十分許所採集
    之尿液（尿液檢體編號：ＧＺ00000000000），經送昭信科技顧問股
    份有限公司鑑定結果，確呈甲基安非他命陽性反應，此有採尿室毒品人口到場採
    尿名冊、昭信科技顧問股份有限公司九十二年四月十七日出具之濫用藥物陽性檢
    體檢驗報告書各一份在卷足稽，是被告前揭自白核與事實相符，其連續施用第二
    級毒品安非他命之犯行堪以認定。
(二)至被告固坦承自九十二年三月下旬某日起至九十二年四月二日二十二時許止，連
    續施用第一級毒品海洛因多次，惟矢口否認有於九十二年四月五日八時三十分許
    採尿時間回溯前二十六時內之某時有施用第一級毒品海洛因之行為云云。惟查，
    被告於九十二年四月五日八時三十分許在警局所採之尿液（檢體編號同前），經
    送昭信科技顧問股份有限公司以酵素免疫分析法、氣相層析質譜分析法檢驗結果
    ，確呈嗎啡陽性反應，有採尿室毒品人口到場採尿名冊、昭信科技顧問股份有限
    公司九十二年四月十七日出具之濫用藥物陽性檢體檢驗報告書各一份在卷可稽，
    並有被告所有坦承為其所有之第一級毒品海洛因一包，及其所有供其施用海洛因
    所用之注射針筒一支扣案可資佐證，而扣案之白粉一包，經送法務部調查局鑑驗
    結果，確含有海洛因成分（淨重０．０一公克、包裝重０．一三公克），亦有該
    局九十二年五月二十八日調科壹字第一００００一八三四號鑑定通知書一件在卷
    可按。按「海洛因經注射入人體後，約百分之八十於二十四小時內自尿中排出，
    ．．．．尿液中能驗出嗎啡陽性反應與其投與量、投與途逕、採尿時間、個人體
    質及檢驗方法之靈敏度有關．．．．，其代謝物嗎啡之平均可檢出時限約為二十
    六小時．．．．。」等語，亦有行政院衛生署藥物食品檢驗局（八一）藥檢壹字
    第八一一四八八五號函在卷可參，是以經採尿檢驗呈嗎啡陽性反應者，通常可認
    其人於採尿前二十六小時內有施用海洛因，被告於九十二年四月五日八時三十分
    許所採尿液既檢驗出嗎啡陽性反應，則被告最近一次係於九十二年四月五日八時
    三十分許回溯前二十六小時內之某時，在不詳處所施用海洛因之犯行，亦堪予認
    定，被告辯稱最近一次施用海洛因毒品之時間係九十二年四月二日二十二時許云
    云，尚非足採，其於前開時地連續施用第一級毒品海洛因之犯行亦洵堪認定。
(三)至被告雖另辯稱當日係伊主動撥打電話至警局表明要戒除，於警察到場時，其主
    動將口袋內之毒品及注射針筒交出，應符合自首要件云云。惟按刑法第六十二條
    自首減輕其刑之規定，以對於未發覺之罪，自首而受裁判者為要件，所謂「發覺
    」，不以有偵查犯罪職權之機關或人員確知其人犯罪無誤為必要，祇須有確切之
    根據對其發生嫌疑時，即得謂為已發覺（最高法院九十年度台上字第四八九號、
    八十九年度台上字第一一０號判決參照）。經查，據證人即本件查獲之警員甲○○證稱：約十年前，其尚任職在竹東分局竹東派出所時，曾查獲被告施用毒品，
    故知悉被告，嗣於九十二年二、三月間，因被告涉嫌另一件搶奪刑案，其通知被
    告之母到派出所說明並協助調查時，被告之母有提及被告陸續有在施用毒品，沒
    有戒除之事，其告知倘有積極證據時，警局會受理偵辦，本件係於九十二年四月
    四日當日接獲一名男子之檢舉電話，該名檢舉之男子並未告知年籍資料，僅稱認
    識一位蕭姓男子，有毒品前科，蕭姓男子的身上有毒品，目前在芎林加油站附近
    ，其即與另一名警員丙○○一起至現場，抵達芎林鄉○○路與光復路口的芎林加
    油站時只看被告一人在場，其等懷疑檢舉人所說的蕭先生即是被告，故停車盤查
    ，被告主動自口袋將注射針筒及毒品拿出來，其等即將被告帶回偵辦等語（見本
    院九十二年六月十七日訊問筆錄），核與證人即被告之母乙○○證述：於九十二
    年二月份左右，因有一件強盜案件，其至警局協助偵辦，當時其有對警員甲○○
    提及被告又開始施用毒品想要戒斷，但因外面戒毒所之費用太高無法負擔之事等
    語（見九十二年七月八日審理筆錄）相符，是依證人甲○○及乙○○前開所證足
    悉，警員甲○○於本件查獲前之九十二年二月間經被告之母乙○○之告知，已查
    覺被告有繼續施用毒品之嫌疑，是被告施用毒品之情業於九十二年二月間已為警
    員甲○○查悉發覺，縱被告於查獲當日曾撥打電話至警局告知欲戒毒之事，且於
    經警查獲後，並主動配合交出口袋內之毒品、注射針筒等物，惟被告施用毒品之
    情，既已於本件查獲前經由其母乙○○之告知，而為本件查獲警員甲○○所查悉
    發覺，自與刑法第六十二條規定之自首要件尚有未符。是被告前開所辯亦非足取
    。
(四)又被告前因施用毒品案件，經臺灣板橋地方法院以八十七年度毒聲字第一四八五
    號裁定送觀察、勒戒後，認有繼續施用毒品之傾向，再由該院以八十七年度毒聲
    字第九七九號裁定令入戒治處所施以強制戒治，經戒治後由該院以八十七年度毒
    聲字第三九八一號裁定停止戒治並交付保護管束，嗣於八十八年八月二日保護管
    束期滿，而由台灣板橋地方法院檢察署檢察官於八十八年八月二十六日，以八十
    八年度戒毒偵字第二號為不起訴處分確定，本次被告再因連續施用第一級、第二
    級毒品，經檢察官聲請後，由本院以九十二年度毒聲字第三０八號裁定令入戒治
    處所施以強制戒治等情，分別有臺灣板橋地方法院檢察署檢察官八十八年度戒毒
    偵字第二號不起訴處分書、台灣新竹地方法院檢察署檢察官戒治處分執行指揮書
    、本院九十二年度毒聲字第三０八號裁定、刑案資料查註紀錄表、台灣高等法院
    被告全國前案紀錄表等件附卷可參。
(五)綜上所述，被告係於前開不起訴處分確定後，五年內再犯本案之罪，本件事證明
    確，被告分別連續施用第一級、第二級毒品之犯行均堪以認定，自應予依法論科
    。
三、核被告所為，分別係違反毒品危害防制條例第十條第一項、同條例第十條第二項
    之罪。其分別持有第一級毒品、第二級毒品之低度行為，應為施用第一級毒品、
    第二級毒品之高度行為所吸收，不另論罪。又被告先後分別多次施用第一級毒品
    、第二級毒品之犯行，均時間緊接，所犯之罪名及犯罪構成要件均相同，顯均係
    基於概括犯意反覆為之，均為連續犯，均依刑法第五十六條之規定，分別以一罪
    論並皆加重其刑。公訴意旨雖僅就被告自九十二年三月下旬某日起至九十二年四
    月二日某時止，施用第一級毒品海洛因多次，及另於九十二年四月五日八時三十
    分許回溯前九十六小時內之某時，施用第二級毒品安非他命一次之犯行提起公訴
    ，然被告前揭多次分別施用第一級毒品海洛因、第二級毒品安非他命之行為，與
    經提起公訴之部分，有連續犯之裁判上一罪之關係，已如前述，本院自應併予審
    酌，附此說明。再被告所犯之前開二罪，犯意各別、行為互異，應予分論併罰。
    爰審酌被告係因意志薄弱，施用毒品之犯罪動機，惟海洛因、安非他命分別係第
    一級、第二級毒品，均危害施用者之神經中樞，使施用者產生幻聽及幻想之症狀
    ，對施用者之健康產生不良之影響，同時因幻聽及幻想結果亦可能使施用者對周
    遭之人施暴，對公共秩序產生危害，並被告施用毒品時間、次數、頻率，及於經
    警查獲後，主動交出持有之第一級毒品海洛因及注射針筒配合偵辦，且於本院調
    查、審理時坦承犯行，尚具悔意之態度等一切情狀，分別判處如主文所示之刑，
    並定其應執行之刑。
四、扣案之海洛因一包（淨重０．０一公克，包裝重０．一三公克）為違禁物，不問
    屬於被告與否，均應依毒品危害防制條例第十八條第一項前段沒收銷燬之。另扣
    案之注射針筒一支為被告所有，並係供被告施用海洛因所用之物，已據被告供明
    在卷，爰依刑法第三十八條第一項第二款沒收。
據上論斷，應依刑事訴訟法第二百九十九條第一項前段，毒品危害防制條例第十條第
一項、第十條第二項、第十八條第一項前段，刑法第十一條前段、第五十六條、第五
十一條第五款、第三十八條第一項第二款，判決如主文。
本案經檢察官許麗美到庭執行職務。
中      華      民      國    九十二    年      七      月    二十三    日
                              台灣新竹地方法院刑事第二庭
                                  法  官  高  敏  俐
右正本證明與原本無異。
如不服本判決，應於判決送達後十日內向本院提出上訴狀（應附繕本），上訴於臺灣
高等法院。
                                  書記官  賴  寶  合
中      華      民      國    九十二    年      七      月    二十三    日
附錄本案論罪科刑所適用法條全文：
毒品危害防制條例第十條第一項、第二項：
施用第一級毒品者，處六月以上五年以下有期徒刑。
施用第二級毒品者，處三年以下有期徒刑。


司法院資訊處製作；財團法人民間司法改革基金會備份。
